福建金門地方法院民事裁定　　　　　　　　94年度抗字第2 號
抗　告　人　金夏裝卸承攬股份有限公司
法定代理人　董配姿
非訟代理人　陳玉珍
相　對　人　寰宇通工程有限公司
法定代理人　馮貽凱
上列當事人間請求本票裁定強制執行事件，抗告人對於中華民國
94年9 月29日本院裁定（94年度票字第47號）提起抗告，本院合
議庭裁定如下：
　　主  文
抗告駁回。
抗告程序費用由抗告人負擔。
　　理　由
一、抗告意旨略以：抗告人執有相對人所簽發如附件所示之本票
    一紙（以下稱：系爭本票），並免除做成拒絕證書，詎屆期
    提示未獲付款。發票人寰宇通工程有限公司之記載雖係以不
    同顏色的筆書寫，並未有改寫之處，尚無票據法第11條第3
    項之適用等情。爰依票據法第123 條規定，聲請法院裁定強
    制執行，並提出系爭本票為證。
二、按在票據上簽名者，依票上所載文義負責；又票據上之記載
    ，除金額外，得由原記載人於交付前改寫之。但應於改寫處
    簽名，票據法第5 條第1 項及第11條第3 項分別定有明文。
    所謂票據之改寫，係指有改作權人，對於已製作完成之票據
    ，於完成票據行為後尚未交付前，或於交付後徵得執票人之
    同意，以行使發生改作後之權利義務關係為目的，更改票據
    上除金額以外記載之內容，而於改寫處簽名之行為。
三、本院查：
（一）系爭本票依其形式觀之，係發票人馮貽凱簽發，票面金額
      新台幣（下同）一百七十萬元，發票日為民國94年9 月11
      日，票據號碼為465776號，免除做成拒絕證書之本票。是
      系爭本票應由發票人馮貽凱，依票上所載文義負責。
（二）票面上關於「寰宇通工程（有）公司」之記載，係抗告人
      於發票後三日，持系爭本票請馮貽凱補簽，目的是開公司
      票，以擔保相對人對抗告人之債務等情，為兩造所不爭執
      （見本院卷第14、15頁），是當事人之本意係「將系爭本
      票上關於發票人之記載，由馮貽凱更改為相對人」，核其
      性質，應屬票據之改寫，自應由改寫人於改寫處簽名，以
      符合法定之程式。
四、原審以系爭本票發票人寰宇通工程有限公司之記載，為改寫
    之部分，並未於改寫處簽名，駁回抗告人之聲請，其認事用
    法，均無違誤。上訴意旨認該記載雖係以不同顏色的筆書寫
    ，並未有改寫之處，尚無票據法第11條第3 項之適用云云，
    請求廢棄改判，為無理由，應予駁回。
五、據上論結，本件抗告為無理由，依非訟事件法第21條第2 項
    、第44條，民事訴訟法第495 條之1 、第449 條第1 項、第
    78條，裁定如主文。
中    華    民    國    94    年    11    月    17    日
                民事庭  審判長法  官  康樹正
                              法  官  魏玉英
                              法  官  林鈺琅
上為正本係照原本作成。
本裁定除以適用法規顯有錯誤為理由，並經本院之許可外，不得
再抗告。如提起再抗告，應於收受後10日內，向本院提起再抗告
狀，並繳納再抗告費新台幣一千元。
中    華    民    國    94    年    11    月    21    日
　　　　　　　　　　　　　    書記官  周怡青
附件：
